【裁判字號】    96,勞訴,43
【裁判日期】    970318
【裁判案由】    給付資遣費
【裁判全文】
臺灣板橋地方法院民事判決              96年度勞訴字第43號
原      告  乙○○
訴訟代理人  陳金泉律師
            葛百鈴律師
            李瑞敏律師
被      告  中華石油股份有限公司
法定代理人  丁○○
訴訟代理人  成介之律師
複代 理 人  徐秀蘭律師
            丙○○
上列當事人間請求給付資遣費等事件，於中華民國97年3月4日言
詞辯論終結，本院判決如下：
    主          文
原告之訴及假執行之聲請均駁回。
訴訟費用由原告負擔。
    事 實 及 理 由
壹、當事人之主張：
一、原告方面：
    聲明：被告應給付原告新臺幣（下同）561,150 元及自民國
    96年1 月12日起至清償日止按年利率百分之五計算之利息。
    並陳明原告願供擔保以代釋明，請准宣告假執行。
    其陳述及所提出之證據如下：
(一)緣原告自85年5 月1 日起受僱於訴外人和桐化學股份有限公
    司（下稱和桐化學公司），87年間由和桐化學公司調動原告
    至關係企業加得滿股份有限公司任職，其後因被告公司與加
    得滿股份有限公司合併（下稱加得滿公司），被告公司為存
    續公司（被告公司亦為和桐化學公司之關係企業），加得滿
    公司為消滅公司，原告因合併關係成為被告公司員工，迄原
    告95年12月11日發函通知被告公司終止勞動契約止，合計原
    告工作年資為10年7 個月又20日。被告公司先於95年9 月4
    日先將原告由原先擔任總經理室副理調任為北四區資深督導
    （原證一），短短不到2 個月，被告公司又於95年12月23日
    進行第二次調動，將原告由北四區資深督導調任為台北處行
    政督導（原證二）。於被告就任台北處行政督導後未滿1 個
    月即95年11月20日，又在未與原告事先協商下，竟又將原告
    調任比台北處行政督導職位階級為低之桃園平鎮一站站長（
    原證三）。因本次調動已嚴重影響原告權益而屬違法調動，
    故令原告無法接受被告公司調動之安排。被告公司第三次調
    動除未與原告協商且為違法降調外，而因調動後之工作地點
    已由台北改至桃園，被告公司亦未依規定給與任何交通費補
    助，更造成原告每月休假日數減少而嚴重損害原告權益，原
    告遂於95年12月11日發函通知被告公司依勞基法第14條第1
    項第6 款規定，終止勞動契約，並請求被告公司依法給付資
    遣費及94年度未休之特別休假工資（原證四）。詎料被告公
    司先於95年12月15日以台北內湖江南郵局第3839號存證信函
    ，通知原告應立即回公司上班（原證五），原告於95年12月
    21日函覆被告上開存證信函，主張已合法終止勞動契約故無
    繼續提供勞務之義務（原證六），然被告公司仍依然故我再
    於95年12月29日以台北內湖江南郵局第03988 號存證信函依
    勞基法第12條第6 款無故曠職三日為由規定解雇原告（原證
    七）。嗣後原告與被告公司分別於桃園縣勞資和諧促進會及
    桃園縣政府，舉行勞資爭議協調會及勞資爭議調解會，因雙
    方並無共識而致協調及調解不成立（原證八、九），原告為
    維護自身合法權益，故不得不提起本件訴訟，以維合法權益
    。
(二)被告公司調動原告不符合調動五大原則，構成違法調動：
    依內政部74年台內勞字第328433號解釋函，如雇主確有調動
    勞工工作必要，應依下列原則辦理：（一）基於企業經營上
    所必需；（二）不得違反勞動契約；（三）對勞工薪資及其
    他勞動條件，未作不利之變更；（四）調動後工作與原有工
    作性質為其體能及技術所可勝任；（五）調動工作地點過遠
    ，雇主應予以必要之協助。而雇主如欲調動勞工工作，因屬
    勞動契約中工作場所或應從事工作之變更，依勞動基準法施
    行細則第七條之規定應由雇主與勞工商議約定外，並應遵守
    上開調動五原則辦理，始為合法之調動。本件被告公司調動
    原告是否為企業經營上所必須？實應由被告公司負舉證責任
    證明。再者，被告公司本件調動原告前並未與原告事先協商
    ，而係逕以乙紙人事命令於95年11 月20 日下午3 時許通知
    原告調職為桃園平鎮一站站長，並即日生效要求原告當日報
    到（同原證三），此項調職手法之粗劣可見一般。此外，調
    動後對勞工薪資及其他勞動條件不得為不利之變更，原告於
    被調任為桃園平鎮一站站長前乃係擔任台北處行政督導，就
    被告公司組織圖之職等位階而論（原證十），明顯屬於降調
    ，顯見已對原告勞動條件為不利之變更。甚而此項調動對原
    告而論更屬羞辱式之調動。蓋依原證一即95年9 月10日第一
    次調職令可知，其中與桃園平鎮一站站長相同職等之成泰站
    站長黃少奇升任為見習督導，而原告當時則係由總經理室副
    理調任為北四區資深督導，既名為資深督導其職等位階自較
    見習督導、或各站站長為高，然被告公司第三次調職竟將原
    告調職為比見習督導職等位階為低之站長。更且原告擔任督
    導時每月採週休2 日休假，每月固定休假8 日，然調任為站
    長後則採每月6 日且需以輪休方式為之，對原告休假權益造
    成重大損害，益證被告公司調動原告職務已對原告勞動條件
    為不利益之變更，顯非合法調動。再者，參諸上揭調動五原
    則，調動工作地點過遠，雇主應予以必要之協助。系爭第三
    次調動造成原告工作地點由台北改至桃園，參照內政部上開
    解釋函要旨，被告公司於調動前本應承諾並給予原告必要之
    協助，惟被告公司卻未給與原告任何協助（如交通補助）即
    逕自調動原告，經原告於95年12月11日發函通知終止勞動契
    約後，被告公司始遲於95年12月20日以匯款方式給與部分交
    通補助（如原證十一需特別呈明者，上開被告公司匯款金額
    中包括原告11月、12月薪資及交通補助，至於被告公司究匯
    入多少交通補助金額，應由被告公司提出說明），益證被告
    公司自承上開調動原告時未給予原告交通補助即逕自違法調
    動情事。
(三)原告並未與被告公司於勞動契約內約定同意被告公司有調職
    權：
    有關調職命令權之性質，勞動法學者採特約說之見解，所謂
    特約說亦有學者稱為特定合意說，即工作場所與工作內容，
    在性質上為勞動契約之要素，必須由勞資雙方合意始能特定
    ，不得由雇主單方面予以變更，因此雇主發調職命令時，即
    為契約內容要素之變更，必須每次取得勞工之同意，或僅在
    勞動契約中有勞工將工作場所與工作內容之變更或決定之權
    限委由雇主行使（原證十四）。最高法院94年台上字第634
    號判決要旨指出：「工作場所及所從事之工作有關事項，應
    於勞動契約內訂定之，勞基法施行細則第七條第一款定有明
    文。準此，資方如因業務需要而變動勞方之工作場所及工作
    有關事項時，除原勞動契約另有約定，應從其約定，或已得
    勞方同意外，自應重為勞動契約之訂定，始符誠信原則」（
    原證十五）。另最高法院86年台上字第2354號判決、77年台
    上字第1868號判決均此取相同見解（原證十六、十七）。勞
    動法學說上亦認為司法實務上係採取特約說之見解（同原證
    十四）。據此，依上述勞動法學說及最高法院見解可知，需
    勞僱雙方於勞動契約內約明雇主有調職權者，雇主始享有調
    職權，若否則因工作場所及工作時間變更乃為勞動條件之變
    更，雇主自應事先徵得勞工同意始得發佈調職命令。本件原
    告與被告公司並未簽訂書面勞動契約，且原告亦從未同意被
    告公司享有調職權，據此被告並不享有調職權。
(四)被證二人事管理規章及被證十三工作規則均不得作為被告公
    司主張享有調職權之權源：
    被告公司引用最高法院88年台上字第1696號判決，主張依被
    證二人事管理規章第12條及被證十三工作規則規定，其享有
    調動原告之權利云云。惟工作規則依勞基法第70條規定應報
    請主管機關核備並公開揭示，始發生效力，若未報請主管機
    關核備並公開揭示且未公開揭示，依最高法院91年台上字第
    897 號判決，勞工並無遵守之義務（原證十八）。被告公司
    業於96年8 月9 日言詞辯論程序時自認上開人事管理規章（
    性質上等同工作規則）並未報請主管機關核備，且上開人事
    管理規章亦從未於被告公司辦公地點予以公開揭示，故被證
    二人事管理規章不得作為被告公司主張享有調職權之權源。
    更且，被證二人事管理規章究為何時所制訂？亦未見被告公
    司檢具相關證據證明，被告公司主張實不足採信。另被告公
    司主張其有交付員工（包括原告）每人一本工作規則云云。
    惟被告公司上開主張絕非真正，原告於茲鄭重否認之，且其
    傳訊之證人甲○○所為證詞亦無法證明原告有收受工作規則
    之情事。至於被告公司主張當時申請上興櫃時原告為管理部
    最高主管，且申請上興櫃之管理辦法為原告經手辦理云云，
    更屬子虛烏有之事。按被告公司申請上興櫃時，原告並非管
    理部最高主管，管理辦法亦非原告所經手辦理，被告公司上
    開主張顯有不實。再者，屬勞工個人勞動條件之一部分（如
    工作時間、工作地點），而非屬勞工集體工作內容（例如工
    作場所紀律等），本即不得以工作規則方式由雇主單方面加
    以變更，而需經由勞僱雙方協商。首先工作規則不利益變更
    如具合理性可拘束表示反對勞工之立論，乃源自於日本最高
    裁判所秋北巴士事件判決，上開事件日本最高裁判所認定工
    作變更有合理性即得拘束勞工，實有二大背景因素：一係日
    本工會有強大之勢力，二係日本勞動基準法第89、90條明訂
    工作規則制訂、變更前需與工會或代表多數勞工之人進行協
    商，且向主管機關申報工作規則時，需同時附加徵詢工會或
    代表多數勞工之人之意見書（日本勞動基準法第89、90條條
    文之英譯及中譯本如原證十九）。我國勞動環境與日本勞動
    環境不盡相同，首先，我國事業單位絕大部分均為中小企業
    ，鮮少有工會組織，即或有之，聊備一格者居多能真正執行
    集體協商功能者，絕無僅有。依最新統計資料，國內目前事
    業單位總數為53萬6 千多家（原證二十），但因團體協商而
    簽訂團體協約者竟僅242 家（原證二十一），比例之低，由
    此可見。則如此截然不同之勞動條件下，要立即援用日本秋
    北巴士判決恐非合宜。此外，所謂的「合理性」，司法實務
    上常輔以「工會的同意」、「是否與勞動者集團有協議過」
    來作為合理性判斷標準，此有台灣高等法院89年勞上字第17
    號等判決足資參照（原證二十二）。
(五)勞動契約成立後雇主始制訂之工作規則不得拘束原已在職之
    勞工：
    原告於85年5 月1 日受僱於和桐化學股份有限公司，87年間
    調動至和桐化學股份有限公司關係企業加得滿股份有限公司
    （下稱加得滿公司）任職，後因被告公司與加得滿公司合併
    ，被告公司為存續公司，原告始受僱於被告公司，惟被告公
    司承認原告之前全部之工作年資。依被告公司提出被證十三
    工作規則，制訂時間為95年6 月，如依工作規則制訂時間點
    而論，此乃原告被調動至加得滿公司工作將近8 年左右，被
    告公司始訂立之工作規則，亦即非當時兩造勞動契約成立時
    所已存在之工作規則，自無從拘束成為兩造勞動契約之內容
    而得拘束原告。再者，依被告公司96年5 月24日公司最新變
    更登記事項卡所示，加得滿公司與被告公司合併基準日為95
    年9 月1 日（原證二十五），亦即加得滿公司於95年9 月1
    日消滅。本件被告公司發佈系爭調職令日期為95年11月20日
    ，斯時加得滿公司已因合併而消滅，其所制訂之工作規則當
    然失其效力，被告公司自不得引用已失效之工作規則作為其
    享有調職權之依據。
(六)退萬步言，勞動契約成立後雇主以工作規則單方面約定有調
    職之權利，仍應遵守調動五大原則：
    有關調職命令權之性質，被告前於民事準備書二狀主張，勞
    動法學界及司法實務通說所採取者乃係合意說，亦即工作場
    所與工作內容，在性質上為勞動契約之要素，必須由勞資雙
    方合意始能特定，不得由雇主單方面予以變更，合先呈明。
    且由證人甲○○於96年11月27日到庭證稱其對原告有無收到
    被告公司給的工作規則並不清楚。據此，被告主張兩造間確
    無合意或以勞動契約約定被告公司享有調職權。退萬步言，
    縱認被告公司主張其依人事管理規章及工作規則規定，享有
    調職命令權，惟雇主調動勞工職務仍須遵守內政部函釋所揭
    示之調動五大原則，以避免雇主調職權之濫用。台灣高等法
    院92年勞上易字第14號判決要旨：「按勞動契約係繼續性契
    約，勞僱雙方之關係處於流動狀態，基於企業經營需要，衡
    諸常情，調職乃經常發生、難以避免之現象，且一般而言，
    勞工於締結勞動契約時，多已將勞動力之使用概括地委諸於
    雇主，而不會就各個具體勞動行為為直接、具體約定，是除
    勞僱雙方已就勞動行為之種類、態樣或工作地點特為約定，
    否則應從寬認為具體勞動行為內容可由雇主單方決定，換言
    之，雇主原則上具有行使勞工調職命令之權限。然為保障勞
    工權益，避免雇主利用調職手段來懲戒、打擊甚至報復勞工
    ，亦有必要就雇主調職命令權加以限制，就此內政部曾於七
    十四年間就調職原則釋示：「勞動基準法施行細則第七條第
    一款規定，工作場所及應從事之工作有關事項應於勞動契約
    中由勞資雙方自行約定，故其變更亦應由雙方自行商議決定
    。如雇主確有調職勞工工作必要，應依下列原則辦理：（一
    ）基於企業經營上所必需，（二）不得違反勞動契約，（三
    ）對勞工薪資及其他勞動條件未作不利變更，（四）調動後
    工作與原有工作性質為其體能及技術所可勝任，（五）調動
    地點過遠，雇主應予必要之協助」（七十四年九月五日（７
    ４）台內勞字第三二八四三三號函參照），分析以上五原則
    ，判斷調職是否合法、正當，可歸納為二大方向，即：（一
    ）必須是本於企業經營上之必要，並具有合理性，（二）要
    適當地考慮受調職勞工生活上之利益，並遵守誠信原則，不
    得違反原勞動契約之約定。」（原證二十六），同院92年勞
    上易字第22號判決亦採相同見解（原證二十七）。據此，被
    告公司於訴訟上仍應負舉證責任證明其調職行為符合調動五
    大原則，蓋調職是否為企業經營上所必須、有無違反勞動契
    約、對勞工薪資及其他勞動條件有無為不利變更等有利於雇
    主之事實，依民事訴訟法第277 條舉證責任分配規定，應由
    雇主負舉證責任無疑。惟被告公司迄未舉證其調動原告職務
    符合調動五大原則，其調職權行使自屬不合法，原告依勞基
    法第14條第1 項第6 款規定終止勞動契約，於法有據。
(七)被告公司主張系爭調職命令為誤植，不足採信：
    被告公司主張系爭調職命令本意係由原告兼任平一站站長，
    該調職命令上所載調任原告為平一站站長為誤植云云。惟被
    告公司上開主張顯有不實，不足採信。按系爭調職人事命令
    上明文載明：「平一站站主管劉瑞珠調任稽核，其職缺由資
    深督導乙○○調任」（同原證三），所謂調任與兼任實不相
    同，且若被告公司主張兼任之說屬實（原告嚴正否認），則
    原告事實上亦未再有受被告公司指派執行資深督導職務之工
    作內容，何來兼任？更遑論對照被告公司前二次對原告發佈
    之調職命令亦均使用「調任」之字眼（同原證一、二），足
    見被告公司係將原告調任而非指派原告兼任站長，從而被告
    公司上開函文明文載明原告調任為平一站站主，而非兼任。
    且參照最高法院17年上字第1118號判例要旨，解釋契約，固
    須探求當事人立約時之真意，不能拘泥於契約之文字，但契
    約文字業已表示當事人真意，無須別事探求者，即不得反捨
    契約文字而更為曲解（原證二十三）。被告公司業已於調職
    人事命令上明確表示將原告調任為平一站站主管，其所為調
    任之意思表示真意已臻明確，自不容被告公司臨訟任意曲解
    調職人事命令之文字（三）由被證十號被告公司所提出其他
    員工調職人事命令中更可見被告公司對於調任或兼任有明確
    之區分，益證被告公司於處理人事調職命令上絕不可能出現
    如此重大之疏失或瑕疵，至於其他員工人事調職命令上縱有
    兼任職務，亦與原告無涉，被告公司不得執此作對其有利之
    主張。況且自95年11月20日發佈人事調職命令迄96年8 月9
    日鈞院第一次開庭審理時，已近9 個月之久，被告公司始忽
    而主張當時人事命令為誤植，實令人非疑所思，為何被告公
    司不於95年12月15日寄發存證信函予原告時之第一時間澄清
    （原證五）？可見此純為被告公司臨訟編織之說詞，委不足
    採。再者，設如被告公司主張調職命令文字上有所誤植為真
    （惟原告否認之），則依民法第88條第1 項規定，意思表示
    內容有錯誤者，僅限於錯誤非出於表意人自己之過失者為限
    始得撤銷若表意人自己有過失自不得主張撤銷。被告公司具
    有人事管理部門，人事命令又屬重大人事政策，用字遣詞上
    必也字斟句酌，故縱有錯誤亦屬被告公司自身過失所致，被
    告公司亦不得主張撤銷。
(八)原告事實上亦未同意調職：
    被告公司主張本次調職前其直屬長官曾以電話告知，原告並
    未反對云云。惟被告公司提出被證三通聯記錄，僅能證明有
    此通話紀錄，但無從證明通話內容及原告有同意系爭調職，
    原告否認被告公司上開主張。被告公司另主張原告業已執行
    平一站站長各項職務並打卡，足見原告同意調職云云。惟被
    證四、五、六、七號之書證，原告對形式上真正並不意見。
    惟需特別呈明者，原告於上開被證四至七號文件上簽名，乃
    係被告公司於95年11月20日發佈調職命令時當日生效並要求
    原告當日報到，雖經原告表達無法同意接任新職，然原告思
    及若不先前往新單位辦理報到手續者，被告公司勢必以無正
    當理由曠職三日為由依勞基法第12條第1 項第6 款規定解雇
    原告，原告當時迫不得已僅得先前往新任職單位報到，然此
    絕無從解為原告業已同意系爭調職。蓋原告已於最短時間內
    即於95年12月11日發函通知被告公司表達調職不合法並依勞
    基法第14條第2 項規定終止勞動契約，該終止勞動契約時間
    尚處於30日除斥期間規定之內，益證原告並未同意系爭調職
    。至於原告請婚假本為勞工請假規則第2 條規定賦予勞工之
    法定權利，原告行使法定權利與同意調職與否自不可混為一
    談，被告公司以原告請婚假為由主張原告同意系爭調職云云
    ，顯有誤會。事實上原告直屬主管謝勝峰總經理在人事調職
    命令發佈前一日曾與原告通電話，告知原告因公司新任高層
    表示因原告造成公司不團結及原告和廠商間有不好風評，預
    計將原告降調至桃園平鎮站當站長，原告於電話中立即向總
    經理表示表示不能接受，隨即原告於接獲調職命令前一日即
    95年11月19日透過公司配發之手機（手機門號0000000000）
    發送如下之簡訊：「職乙○○自入職已逾十年, 自認從未破
    壞公司團結, 對公司所交付任務亦皆儘力完成, 對外爭取公
    司權益難免表現較為強勢並與人口角衝突，如益洲案, 龍潭
    案, 但出發點絕對公司優先，另雖僅擔任採購乙職約三. 四
    個月，所購物品皆較以往便宜，廠商應該對我很反感，這點
    從前任總經理所批簽呈可證實，如公司高層證實職有犯嚴重
    疏失，並煽動公司不團結或貪污，不需公司降調處分，職自
    動請辭，望董事長及公司高層明查，職乙○○敬上」予被告
    公司董事長、總經理、董事長之兄弟及吳協理等，足證原告
    絕無同意調職之情事。退萬步言，縱原告於接獲調職命令後
    ，為免遭被告公司以曠職3 日為由解僱，而先行至平一站上
    班（事實上原告僅上班13日詳如被證十一所示，而非被告公
    司所述上班21日），惟單純之沈默並非默示之意思表示，本
    不生任何法律上之效果，此有最高法院91年台上字第2182判
    決可稽（原證二十四），不能以此解讀為原告有同意被告公
    司所為調職行為。蓋若如此解讀，則勞基法第14條第2 項賦
    予勞工有30日終止勞動契約除斥期間之規定將成具文，蓋勞
    工若不先前往新職報到，則將遭雇主以曠職三日為由依勞基
    法第12條第1 項第6 款規定解僱，而勞工前往新職報到後有
    恐被雇主解讀為有同意調職之意思表示，二者顯有矛盾，令
    勞工陷入兩難！故此時應解釋為縱勞工先前往新職報到，僅
    需勞工有遵守勞基法第14條第2 項除斥期間規定，亦應肯認
    其終止勞動契約之合法性。另被告公司否認原告有於95年11
    月19日透過0000000000之手機發送有關不同意調職之簡訊云
    云。惟原告當日傳訊之簡訊仍保留於手機內，原告可提供手
    機供鈞院當庭勘驗，以證原告主張之真正，不容被告公司任
    意否認之。
(九)另被告公司於民事答辯二狀主張有關交通津貼，被告公司均
    有一定之辦法云云。惟被告公司對上開主張並未舉證，原告
    嚴正否認之。再者，依證人甲○○於96年11月27日之證詞，
    被告公司車資辦法僅係補貼出差，而不是補貼上下班，亦即
    僅有因公出差者始能領取車資補貼。惟被告公司將原告調離
    原工作地點（由台北調至桃園），事先均未與原告協商溝通
    有關因調動地點過遠所應獲得之交通或車資補貼，即率爾以
    乙紙人事調職命令將原告調職，其調職權之行使顯屬違法且
    有權利濫用之情事。
(十)原告依勞基法第14條第1 項第6 款規定終止勞動契約，被告
    公司應依法給付資遣費：
    因被告公司上開違法調動情事，業已違反勞工法令並造成原
    告權益受損，原告依勞基法第14條第1 項第6 款規定終止勞
    動契約於法自屬有據，被告公司應依法給付資遣費無疑。而
    原告每月薪資為45,000元，如原證十二所示（按原告目前僅
    保有95年1 至7 月薪資明細，如被告公司對原告主張之工資
    有所質疑，原告亦請求鈞院命被告公司提出原告95年全年度
    之工資清冊以查明實情），故可得請求之資遣費合計為534,
    150 元，其計算方式詳如附表所示。
(十一)被告公司從未否認原告任職於和桐化學公司之年資：
    被告公司於96年12月28日民事調查證據聲請狀主張，和桐化
    學公司與加得滿公司為母子公司關係，原告任職於加得滿公
    司起，年資已重新計，故原告起訴狀計算之資遣費年資顯有
    錯誤算云云。惟本件自原告96年4 月30日起訴迄今，被告從
    未爭執或否認原告將任職於和桐化學公司之年資併入資遣費
    年資計算，被告公司竟迄至96年12月28日始提出此項主張，
    依民事訴訟法第196 條規定，攻擊或防禦方法，除別有規定
    外，應依訴訟進行之程度，於言詞辯論終結前適當時期時提
    出之。當事人意圖延滯訴訟或因重大過失，逾時始提出攻擊
    或防禦方法，有礙訴訟終結者，法院得駁回之。從而被告公
    司上開主張顯係意圖延滯訴訟，況被告公司委任專業律師為
    訴訟代理人，既遲至本件訴訟已近言詞辯論終結前之時期始
    提出，顯有重大過失而有礙訴訟終結，敬請鈞院駁回被告公
    司上開主張。此外，原告起訴前曾於95年12月11日發函通知
    公司主張任職日期從85年5 月1 日已逾10年（其間包含和桐
    化學公司1.5 年…. 詳原證四），被告公司於95年12月15日
    、12月29日二次存證信函回函均未對原告主張之工作年資表
    示不同意見（同原證五、七），更且雙方於96年1 月4 日、
    3 月22日於桃園縣政府進行勞資爭議協調及調解時，被告公
    司亦未否認或主張原告主張之工作年資計算有誤。從而事實
    上被告公司早已自認原告主張之工作年資並無計算錯誤，據
    此被告公司上開主張顯屬無據，不足採信。至於被告主張原
    告係自和桐化學公司離職後至加得滿公司工作云云，惟原告
    從未自和桐化學公司離職，原告否認被告公司上開主張，請
    被告公司舉證原告是否有辦理離職手續？或曾提出離職書？
    事實上，原告係受和桐化學公司調動職務至其子公司即關係
    企業加得滿公司工作，加得滿公司並承認原告於和同化學公
    司任職期間之工作年資，併計給相當日數之特別休假，如被
    告公司仍否認年資併計之事實，敬請鈞院命被告公司提出原
    告自87年任職加得滿公司起至95年度加得滿公司與被告公司
    合併為止，原告上開各年度之特別休假假卡，其上詳細載明
    原告各年度之特別休假日數即可立證原告之工作年資及被告
    公司主張之不實。另被告引用勞基法第20條規定，主張加得
    滿公司與和桐化學公司間並非事業單位改組或轉讓之關係，
    故並無勞基法第20條規定年資併計之適用云云。惟依被告公
    司自行提出被證九「加得滿股份有限公司員工請假單」，其
    上明確載明原告到職日期為85年5 月1 日，可休日數為14日
    （即特別休假日數），足證被告公司承認原告任職工作年資
    自85年5 月1 日即原告任職於和桐化學股份有限公司始日起
    算。此外，被告公司給予原告95年度特別休假日數14日，則
    依勞基法第38條第3 款規定，必也勞工工作年資超過5 年以
    上未滿10年者，始享有14日特別休假日數，更益證被告公司
    早已承認原告任職於和桐化學股份有限公司之年資無疑，從
    而被告公司上開主張，洵屬無據，不足採信。
(十二)被告公司另應給付原告94年度應休未休之特別休假工資：
    原告工作年資已達十年有餘，參照勞基法第38條規定，原告
    95年度享有15日特別休假，而原告全部未休，因被告公司違
    法調動原告，原告依勞基法第14條第1 項第6 款規定終止勞
    動契約，倒致原告無從享有特別休假之權利，而此等應休未
    休之特別休假工資乃因可歸責於雇主即被告公司之原因所致
    ，參照行政院勞委會79年12月17日台勞動二字第21776 號解
    釋函（原證十三）及勞動法學者見解（原證），被告公司應
    給付原告94年度未休之特別休假工資，其金額為27,000元（
    54,000/30*15=27,000） 。再者，特別休假依勞基法施行細
    則第24條第2 款規定，特別休假日期應由勞僱雙方協商排定
    之。同條第3 款規定，特別休假因年度終結或終止契約而未
    休者，其應休未休之日數，雇主應發給工資。從而特別休假
    日期需事先由勞僱雙方協商排定，勞方再依排定之日期向雇
    主提出特別休假之申請，故必也已排定之特別休假日數尚於
    勞僱關係存續中，勞工始得享有特別休假之權利。若因雇主
    依勞基法第11條規定及勞工依勞基法第14條規定提前終止勞
    動契約，因上開規定終止勞動契約之情事均屬可歸責於雇主
    之事由，此時勞僱關係因可歸責於雇主之原因不需預告可即
    時終止，則於勞僱關係終止日後已排定之特別休假，勞工自
    無從亦無法享有特別休假之權利，此時雇主自當依法給付勞
    工應休而未休之特別休假工資，蓋勞工無法休特別休假之原
    因乃係可歸責於雇主之故。此外，勞基法第14條規定為勞工
    得不經預告終止勞動契約之情形，設如勞工需於終止勞動契
    約前休完已排定或尚未排定之特別休假，否則即謂可歸責於
    勞工之事由而未休者，此無異形同要求勞工需遵守預告期間
    規定（亦即勞工需先休完特別休假後始得終止勞動契約），
    然此顯已抵觸勞基法第14條勞工得不經預告終止勞動契約之
    強制規定，顯與立法本旨不符。
(十三)證據：提出台灣優力流通事業股份有限公司95年09月04日
      （95）管人字第110 號人事命令、台灣優力流通事業股份
      有限公司組織圖、台灣優力95年10月23日（95）總人字第
      020 號人事命令、台灣優力95年11月20日（95）總人字第
      035 號人事命令、乙○○95年12月11日函、內湖江南（台
      北156 支）郵局95年12月15日第3839號存證信函、乙○○
      95年12月21日函及附件、內湖江南（台北156 支）郵局95
      年12月29日第3988號存證信函、桃園縣政府96年3 月28日
      府勞資字第0960098662號函及所附桃園縣政府96年3 月22
      日勞資爭議調解紀錄、桃園縣勞資和諧促進會處理勞資爭
      議協調會96年1 月4 日會議記錄、組織圖、乙○○之第一
      銀行存摺、95年薪資標準表、中華石油股份有限公司公司
      變更登記表、勞動基準法釋意、日本勞動法第89、90條、
      各行業事業單位數統計資料、事業單位團體協約及勞資會
      議現況統計資料等影本為證據。
二、被告方面：
    聲明：請求駁回原告之訴；並陳明如受不利之判決，願供擔
    保請求免為假執行。
    其陳述及所提出之證據如下：
(一)原告確實有同意本次調職，茲將相關事證說明如下：
    本次調職前，其直屬長官謝勝峰曾以電話先予告知，此有被
    證三號謝勝峰與原告之通聯記錄可知，原告並未反對。原告
    受調任職務後，確實已執行平一站之各項業務，與其原告有
    同意本次調職，此觀原告調職後，於95年11月24日至30日皆
    有簽署日報表（被證四號）、員工之離職申請書（被證五號
    ）、油品盈虧盤點表（被證六號）、請款單（被證七號）等
    文件可稽，顯見原告確實係在同意調職之前提下，方從事各
    項調職後之事務，否則，原告根本無須任新職。原告調任新
    職後，亦有依規定打卡（被證八號），除進行上開各項事務
    外，更曾向被告提出婚假之申請（被證九號），益見原告確
    實同意接受調職之命令，並在新職下依規定辦理請假手續。
    綜上，苟若原告不同意調職（95年11月20日調職生效），則
    應立即向被告為反對之表示，而非遲至到職後21日方突然發
    函（95年12月11日發函）表示被告違法調職。是以，原告確
    實係先同意調職，然事後因故反悔，此並非可歸責於被告。
    又承前所述，當某站站長出缺或調職後，若短時間內沒有合
    適人選，公司即會先由督導級幹部兼任站長，此觀被告公司
    其他人事命令可知（被證十號）。而原告調任新職後，除有
    處理該站之事務外，亦同時有處理原行政督導之職務。原告
    主張：「若不先前往新職，則被告將以曠職三日解雇原告」
    。惟若被告確屬違法調職，則被告以原告曠職三日為由解雇
    原告，即不發生效力，此一抗辯，顯然過於牽強。而原告於
    新職期間，除已履行各項任務外，且依規定請假，無異議上
    班21日，顯見原告確實同意調職。苟若原告不同意調職，即
    應先立即向雇主表示不同意調職，在此期間，一方面可令雇
    主重新考慮調職一事，而另一方面原告亦可繼續上班；而若
    被告仍堅持調職或遲不表示意見，則員工自可於30日內終止
    契約。然本件原告從未對調職一事提出異議或不同意見，且
    持續正常上班21日，自可認其確實同意調職。而原告既同意
    調職，則被告並無違反勞動契約，原告終止僱傭契約，自無
    理由。被告否認原告有於95年11月19日透過0000000000之手
    機發送有關不同意調職之簡訊。
(二)被告定有工作規則，為雙方勞動條件之約定，且成為僱傭契
    約之一部被告有調職之權利，並無須原告同意：
    按「雇主違反勞基法第七十條，工作規則應報請主管機關核
    備後公開揭示之規定，僅係雇主應受同法第七十九條第一款
    規定處罰之問題。苟該工作規則未違反強制或禁止規定，仍
    屬有效。」最高法院81年度台上字第2492號判決著有明文（
    被證十四號）。又按「……在現代勞務關係中，雇主為提高
    人事管理之效率，節省成本有效從事市場競爭，就工作場所
    、內容、方式等應注意事項，及受雇人之差勤、退休、撫卹
    及資遣等工作條件，通常定有共同適用之規範，使受雇人一
    體遵循，此規範即工作規則。勞工與雇主間之勞動條件依工
    作規則之內容而定，有拘束勞工與雇主雙方之效力，而不論
    勞工是否知悉工作規則之存在及其內容，獲是否予以同意，
    除該工作規則違反法律強制規定或團體協約外，當然成為僱
    傭契約內容之一部。雇主就工作規則為不利勞工之變更時，
    原則上不能拘束表示反對之勞工；但其變更具有合理性時，
    則可拘束表示反對之勞工。」最高法院88年度台上字第1696
    號判決著有明文（被證十五號）。綜上，工作規則若無為應
    報請主管機關核備後公開揭示，仍屬有效；且不論勞工是否
    知悉工作規則之存在及其內容，獲是否予以同意，除該工作
    規則違反法律強制規定或團體協約外，當然成為僱傭契約內
    容之一部。原告於任職加德滿公司期間，加德滿公司本有「
    人事管理規章」（被證二號），其中第十二項對於「調職」
    有明確之規定。其中第一條規定：「本公司基於業務上之需
    要，得隨時調任任一員工之職務或服務地點，被調之員工不
    得藉故推託或抗命。」準此，被告本有基於業務需要調職之
    權利。加德滿公司於95年6 月間僅係整理「人事管理規章」
    之內容並重新命名為「工作規則」（被證十三號）。其中第
    11章第54條規定：「本公司基於業務上之需要，得隨時調任
    任一員工之職務或服務地點，被調之員工不得藉故推託或抗
    命。」等語，於人事管理規章內容完全一致，並無變更。因
    此，原告主張加德滿公司於95年6 月方發佈新的工作規則，
    故不得拘束原告，顯有誤解。被告主要業務在經營連鎖加油
    站，站點甚多，而於某單站站長出缺或調職後，若短時間內
    沒有合適人選，公司即會先由督導級幹部兼任站長，本件即
    屬此一情形（原人事命令記載「調任」係屬誤植，容後陳述
    ）。當時被告所屬平一站站長劉瑞珠因轉任稽核（原證三號
    ），所以才由原告兼任之。
(三)被告本次調職並無違反調職五原則：
    所謂調職五原則為：1.於企業經營上所必需；2.不得違反勞
    動契約；3.對勞工薪資及其他勞動條件，未做不利之變更；
    4.調動後工作與原有工作性質為其體能及技術所勝任；5.調
    動工作地點過遠，雇主應予以必要之協助。本件被告並無違
    反調職五原則，茲分述如下：
  １、企業經營上所必需：被告公司主要業務在經營連鎖加油站
      ，站點甚多，站長出缺或調職後，短期沒有合適人選，會
      先由督導「兼任」站長。而人事命令「調任」確屬誤寫，
      蓋站長之薪資較督導為低，惟本件原告之薪資並無任何變
      動。況原告本屬較為高階之管理職，而由「總經理室副理
      」調為「北四區資深督導」，亦原告為未來之升遷所主動
      向董事長及總經理提出，表示其希望從「內勤行政管理」
      轉調為第一線「外勤站務管理」；被告為栽培原告，使原
      告有較多之管理經驗，因此調整原告至各站磨練，亦為一
      般企業中「管理職」所必需之程序。茲將原告歷次調職之
      經過述之如下：
   (1)原告於95年9 月4 日之所以自「總經理室副理」調為「北
      四區資深督導」，此乃因當時加得滿合併於中華石油而消
      滅。原告深知未來若要在合併後較大之企業體中，有更進
      一步之發展，亟需有實際站務管理之經驗，而原告當時確
      實無實際站務管理經驗，為此，方主動向董事長及總經理
      提出要求要從「內勤行政管理」工作轉調為「第一線站務
      管理」工作，以便接近加油站實際運作環境。而董事長及
      總經理亦認為原告確屬可造之才，遂同意此一調職。
   (2)被告於95年12月23日又將原告從「北四區資深督導」調為
      「台北處行政督導」，此乃因加油站管理所要牽涉的範圍
      很廣，原告當時須同時管理七個站（成泰、新樹大、新莊
      、迴龍、林口一、林口二、林口三），一時無法完全勝任
      ；且因原告過去前久任行政管理部門主管，對於行政管理
      工作較為熟練，為此，再將原告調為行政督導，以協助當
      時由「總經理兼任之台北處處長」處理事務。
   (3)被告之所以於95年11月20日又將原告從行政督導調為平一
      站站長，乃因當時原平一站站長劉瑞珠，因轉任稽核，故
      站長職務懸缺，一時無合適人選。原告身為台北處行政督
      導，且欲給予原告實質之站務管理經驗，並由一站開始做
      起，為此方由原告兼任。
   (4)綜上，被告對於原告之調職，確實有基於業務上之考量，
      並非出於懲戒等不當因素。
  ２、不得違反勞動契約：
      不論依「人事管理規章」或「工作規則」，均規定：本公
      司基於業務上之需要，得隨時調任一員工之職務或服務地
      點，被調之員工不得藉故推託或抗命。退步言之，原告既
      屬高階管理職，於一般勞動契約中，本會存在有為增加員
      工之經驗，而於企業內調職之合意。此不僅為員工所得預
      見，亦為員工所應主張或忍受之權利或義務。行政督導與
      站長之職務，並無任何高低位階之分，且原告確實為行政
      督導「兼任」平一站站長：
   (1)原告主要爭執從行政督導與站長之職務，有高低階級之分
      ，然事實上此乃混淆鈞院之舉。蓋自組織圖上督導部分雖
      劃於各站之上，然由於督導與站長之工作內容性質本不相
      同；且擔任督導之人，不一定須有擔任站長之經驗。因此
      ，其職務本無高低之分。
   (2)又從薪資結構以觀，督導之薪資，未必高於站長之薪資，
      是以，更不能謂督導之位階高於站長。
   (3)實則，督導一職主要是在處理各站統合之行政事務，所做
      者為一般所謂後台之業務，與前台實際經營加油站之主管
      ，並無任何權利從屬關係。
   (4)原告主張此調動屬「羞辱式」之調動，且已變更勞動條件
      。然原告於支援平一站時，原行政督導之事務仍繼續進行
      ，故原告事實上係行政督導「兼任」平一站站長，原人事
      命令就此部分確屬誤植。此由原告之薪資並無任何減少之
      情可證。且單一加油站站長職位，亦屬主管職，並無任何
      降調情事。蓋若果為降調，被告當循往例，重新公佈組織
      圖，將原告從行政督導刪除，而只改列於平一站站長處，
      此其一。再自調職人事命令文義以觀，其中說明第二項上
      是記載資深督導乙○○調任，換言之，即使原告調任平一
      站站長，其原資深督導之頭銜，並未因此消滅，此其二。
      況被告乃經營全省性聯鎖加油站，督導兼任站長是很常見
      之管理狀況，此其三。故原告主張此調動屬「羞辱式」之
      調動，且已變更勞動條件，並無所據。
  ３、對勞工薪資及其他勞動條件，未做不利之變更：
      被告公司中一般站長薪資約為三萬多，然原告之薪資為54
      ,000餘元，高於一般站長甚多。而本次調職，並未降低原
      告薪資數額，原告未因調職而使勞動條件遭不利益變更。
  ４、調動後工作與原有工作性質為其體能及技術所勝任：
      原告本主動請調外務工作，且本次調至桃園平鎮一站後，
      原告表現良好，並無任何不勝任之情。
  ５、調動工作地點過遠，雇主應予以必要之協助：
      調職後，被告因調職地點過遠，有發交通津貼，交通津貼
      算法仍比照原告其原有督導職務給付。給付方式為：每日
      依距離，每公里補助油資2.7 元，而調職地點來回總公里
      數為145 公里，故每日油資共補助392 元。另若有經過高
      速公路收費站，並補助所需回數票之金額；本次調職來回
      共經二個收費站，故每日補助回數票費用80元。原告95年
      12月11日發函終止契約，而由於被告係於每月5 日及20日
      發薪，故相關津貼補助，即於12月20日方發放之。原告調
      職後至原告最後一天上班之交通津貼補助共計6,136 元，
      請參交通津貼明細表（被證十一號）。是以，被告對於原
      告之調職，確實有實際給予交通津貼。而被告於95年12月
      20日撥付36,097元至原告帳戶，其計算方式詳如薪資表（
      被證十二號）並說明如下：12月20日所發放之薪資為原告
      於11月下旬（即20日以後）以及12月上旬（即5 日）之薪
      資，11月下旬，被告應付金額為10,800元，12月上旬被告
      應付25,297元，共計36,097元。而其中12月上旬之25,297
      元之計算式為（54000 ÷31）×11＋6,136 ＝25,297元，
      因此業已將交通津貼計入。
(四)原告並未舉證其未休完特別休假日係可歸責被告，故原告不
    得請求未休完之特別休假日數之工資：
    按「勞動基準法施行細則第二十四條第二款規定『特別休假
    日期應由勞雇雙方協商排定之』，故雇主如同意特別休假由
    勞工自行排定惟應於年度終結前休完，應無不可。至於勞工
    未於年度終結前休完特別休假係不可歸責於雇主之原因時，
    則雇主可不發給未休完特別休假日數之工資。」行政院勞工
    委員會79年8 月7 日79勞動二字第17873 號函釋，著有明文
    。是以，原告必須舉證其未於年度終結前休完特別休假，係
    可歸責於雇主，方得主張發給未休完特別休假日數之工資。
    然原告至今並無任何舉證如何可歸責於被告，是原告本項請
    求並無所據。
(五)原告於和桐化學股份有限公司之年資不得計入本件資遣費計
    算中：
    按「事業單位改組或轉讓時，除新舊雇主商定留用之勞工外
    ，其餘勞工應依第十六條規定期間預告終止契約，並應依第
    十七條規定發給勞工資遣費。其留用勞工之工作年資，應由
    新雇主繼續予以承認。」勞動基準法第20條定有明文。是以
    ，僅有事業單位「改組」或「轉讓」時，留用勞工年資方應
    由新雇主繼續承認。本件中，原告原任職之和桐化學股份有
    限公司與被告公司並非改組或轉讓之新單位，是以，尚無前
    開規定適用之餘地。至於原告主張被告有意圖延滯訴訟或因
    重大過失逾時提出攻擊防禦方法。惟被告為此項抗辯乃在準
    備程序中，並無影響原告防禦；況年資之計算本為原告舉證
    之範圍，且為法院依法依職權認定之事項，縱被告無抗辯，
    法院亦應予以調查審酌。是以，原告主張並無理由。另原告
    於調解程序中，雖未直接爭執年資之計算，此乃因其僅為調
    解程序，且被告堅持認為原告終止契約並無理由，故根本無
    須就原告錯誤之年資計算予以抗辯，然此尚不應即認定被告
    承認原告之年資。
(六)證據：提出人事管理規章、遠傳電信通話紀錄、中華石油平
    鎮站日報表、加得滿股份有限公司離職申請書、台灣優力流
    通事業股份有限公司平鎮站油品盈虧盤點表、加得滿股份有
    限公司請款及單據黏貼單、考勤表、加得滿股份有限公司員
    工請假單、台灣優力95年12月25日（北二）簽人字第006 號
    簽呈、台灣優力96年03月29日（96）總人字第057 號人事命
    令、台灣優力96年04月06日（96）總人字第060 號人事命令
    、乙○○車資表、中華石油股份有限公司95.11 下期薪資表
    （發放日：12/21） 、加得滿股份有限公司工作規則（95年
    6 月）、台灣優力流通事業股份有限公司95年09月04日（95
    ）管人字第111 號人事命令、台灣優力95年12月13日（95）
    總人字第045 號人事命令、96年01月03日（96）總人字第00
    4 號人事命令、96年03月29日（96）總人字第057 號人事命
    令、96年04月06日（96）總人字第060 號人事命令、96年05
    月15日（96）總人字第075 號人事命令、96年06月15日（96
    ）總人字第088 號人事命令、96年06月25日（96）總人字第
    90號人事命令、96年07月09日（96）總人字第107 號人事命
    令、96年07月26日（96）總人字第109 號人事命令、96年08
    月14日（96）總人字第123 號人事命令、96年10月12日（96
    ）總人字第149 號人事命令、96年10月12日（96）總人字第
    149 號人事命令等影本為證據，並聲請訊問證人甲○○、謝
    勝峰。
貳、得心證之理由：
一、原告主張其自85年5 月1 日起受僱於訴外人和桐化學股份有
    限公司（下稱和桐化學公司），87年間由和桐化學公司調動
    原告至關係企業加得滿股份有限公司任職，其後因被告公司
    與加得滿股份有限公司合併（下稱加得滿公司），被告公司
    為存續公司，加得滿公司為消滅公司，原告因合併關係成為
    被告公司員工等情，為被告所不爭執，則關於原告主張兩造
    間曾存在有勞動契約之事實，當堪信為真實；惟被告另抗辯
    稱原告受僱於訴外人和桐化學公司期間並不能計入原告之工
    作年資一節，按「事業單位因業務需要，調動勞工至另一關
    係企業，嗣後再調回原事業單位，其於關係企業之工作年資
    ，如原事業單位之工作規則或退休辦法中規定可予併計，自
    可從其規定。」，此有行政院勞工委員會 (84) 台勞動三字
    第119983號函釋可參，而本件原告本自85年5 月1 日起受僱
    於第三人和桐化學公司，嗣經調至加得滿公司工作，後又因
    加得滿公司與被告合併而成為受僱於被告之勞工，依照被告
    所提出之加得滿股份有限公司員工請假單上所載，原告之到
    職日期為「85/5/1」，此有該員工請假單影本在卷可稽（見
    本院卷第39頁），被告雖抗辯稱該員工請假單上之到職日期
    乃係誤寫，惟參看該員工請假單影本痕跡，關於到職日期、
    部門、職別、姓名等均係採另外黏貼印就紙片方式記載，顯
    然係以另行印就之員工名冊剪貼而成，其出現錯誤之機會甚
    微，何況被告亦未就其所稱誤寫之事實舉證證明，不能僅以
    誤寫一語即否認其自己提出且為自己製作之文書內容，而由
    此一被告所為到職日期之記載，顯然被告早已承認原告之工
    作年資係自原告受僱於第三人和桐化學公司之時起算，參照
    前揭行政院勞工委員會函釋，自可將原告受僱於第三人和桐
    化學公司時期併入計算，從而，原告主張其工作年資應自受
    僱於第三人和桐化學公司之85年5 月1 日起算一節，亦屬可
    採，被告之抗辯則無可取。
二、原告又主張被告於95年9 月4 日先將原告由原先擔任總經理
    室副理調任為北四區資深督導，不到2 個月，被告又於95年
    12月23日將原告由北四區資深督導調任為台北處行政督導，
    後未滿1 個月即95年11月20日，又將原告調任桃園平鎮一站
    站長，因本次調動已影響原告權益而屬違法調動，被告此次
    調動除未與原告協商且違法降調，因調動後之工作地點已由
    台北改至桃園，被告亦未依規定給與任何交通費補助，更造
    成原告每月休假日數減少而損害原告權益，原告於95年12月
    11日發函通知被告依勞動基準法第14條第1 項第6 款規定，
    終止勞動契約，並請求被告公司依法給付資遣費及94年度未
    休之特別休假工資等節，被告並不否認其將原告之工作為上
    述調動之事實，並有原告提出且為被告不爭執其真正之台灣
    優力流通事業股份有限公司95年09月04日（95）管人字第11
    0 號人事命令、台灣優力95年10月23日（95）總人字第020
    號人事命令、台灣優力95年11月20日（95）總人字第035 號
    人事命令等影本在卷可參（見本院三重簡易庭96年度重勞調
    字第13號卷第13至17頁，以下簡稱調解卷），則原告此部分
    主張自堪信為真實；至於原告主張被告所訂定之工作規則乃
    在兩造成立勞動契約之後，不能拘束原告，被告對於原告並
    無調動權一節，惟按調動勞工職務，乃雇主指揮命令權之範
    圍，如雇主基於企業經營之需要而調動勞工工作，且新工作
    為勞工技術體能所能勝任，其薪資及其他勞動條件又未作不
    利之變更，應認未違反勞動契約之本旨，可見雇主調動勞工
    職務乃屬於雇主之權利，亦因雇主有調動勞工職務之權利，
    亦使其應有安置勞工之義務，故而在勞動基準法第11條第4
    款規定雇主於業務性質變更，有減少勞工之必要時固得預告
    後終止勞動契約，但必須先尋求以適當工作安置勞工而無法
    達成安置之目的時方得為之，亦即科以雇主應有調整勞工職
    務以安置因業務性質變更而使該縮減規模之部分多餘之勞工
    之義務，此乃雇主具有調動勞工之權利，因而有安置勞工之
    義務，權利義務方屬相稱，否則僅科以雇主須安置勞工之義
    務，而不賦予調動勞工之權利，其權利義務即屬失衡，故而
    ，不論雇主是否有訂定工作規則，或其所訂定之工作規則內
    是否有關於雇主得調動勞工職務之規定，雇主均對於其所僱
    用之勞工具有調動職務之權利，蓋此乃其基於勞動契約而有
    之權利，不待另行以工作規則規定後方能有之，惟雇主於行
    使調動勞工之權利時，亦非毫無限制，雇主仍須在合理之範
    圍內調動勞工職務，方屬適法，判斷雇主之調動是否適法，
    勞工行政主管機關所持雇主調動勞工職務時應遵守之原則即
    可作為判斷之標準（詳下述），故而原告主張被告無調動原
    告職務之權利一節自無可採；關於兩造另就工作規則效力問
    題之爭執部分，因與被告對於原告是否有調動職務之權利無
    影響，即無加以審究之必要，附此敘明。
三、按「當事人主張有利於己之事實者，就其事實有舉證之責任
    ，但法律別有規定或依其情形顯失公平者，不在此限。」，
    民事訴訟法第277 條定有明文；又按「勞動基準法施行細則
    第七條第一款規定，工作場所及應從事之工作有關事項應於
    勞動契約中由勞資雙方自行約定，故其變更亦應由雙方自行
    商議決定。如雇主確有調動勞工工工作必要，應依下列原則
    辦理：（一）基於企業經營上所必需；（二）不得違反勞動
    契約；（三）對勞工薪資及其他勞動條件，未作不利之變更
    ；（四）調動後工作與原有工作性質為其體能及技術所可勝
    任；（五）調動工作地點過遠，雇主應予以必要之協助。」
    ，亦有內政部（74）台內勞字第328433號函釋可參，雇主調
    動勞工職務，既係由雇主所發動，則關於其所為調動勞工之
    舉措係符合前勞工行政主管機關所為函釋內明揭之上述五項
    原則之事實，自應由雇主負舉證之責任，乃屬當然。爰依照
    前揭內政部函釋所揭之雇主調動勞工職務之原則審酌本件被
    告於95年11月20日調動本件原告擔任被告所經營位於桃園縣
    平鎮一站加油站站主管，其中參照原告所提出之台灣優力流
    通事業股份有限公司95年09月04日（95）管人字第110 號人
    事命令內所用用語（見本院調解卷第13頁），其中經理、副
    理、課長、督導間調動使用「調任」，可以推知該三種職務
    在被告公司內部劃分之職務階層乃屬相等，至於站長調動為
    督導之用語則為「升任」，亦可推知在被告公司內部劃分站
    長為低於督導層級之職務，然以職務類別歸類之階層所屬並
    無從判斷實際上職務之升降，其在總機構內縱然擔任較為高
    階之職務，在實務上卻有自總機構之幕僚外放至分支機構擔
    任主管視為升官者，猶如政府機關中之中央部會供職者仍多
    有以外放至所屬機關擔任機關首長為升遷之道一般，蓋仍有
    以任職主管較非主管職為尚之觀念之故，故未可單依職務劃
    分所屬階層作為判斷職務升降之依據，而本件原告本來職務
    為副理，所任工作為管理部工作，嗣調動為督導，仍屬管理
    職務，嗣調動為被告所營平鎮一站站主管，衡以站主管乃屬
    一加油站之主管，所作工作仍屬管理職務，尚難遽以被告公
    司內部將站長職務列在督導之下而認為其職務遭被告降調，
    且關於原告所得領受之工資亦未變更，此為原告所不爭執，
    則被告所為此一調動尚難認為對於原告有所不利，且雇主對
    於勞工具有調動職務之權利，已如前述，被告對於原告職務
    之調動亦尚難認為有違反勞動契約之情形，而原告擔任之管
    理職務雖範圍有所不同，但站長一職應仍屬於原告能力所能
    勝任之範圍，惟以原告之原來工作地點係在台北地區，但被
    告調動原告前往被告所營位於桃園縣平鎮市之平鎮一站擔任
    站長職務，顯然與原來工作地點相距甚遠，依照前揭主管機
    關函釋所揭之原則，雇主應對於勞工予以必要之協助，方能
    認為被告所為前揭調動為適法之調動，就此，被告則抗辯稱
    對此有發給原告交通津貼，包含依距離計算之油資及高速公
    路通行費之補助，而被告發放該補助之日期為每月之20日，
    並已將原告前往桃園縣平鎮一站工作之期間內之補助給付完
    畢等情，有被告提出之車資計算表及薪資表影本各一件在卷
    可參（見本院卷第43、44頁），則被告此部分抗辯亦堪信為
    真實，衡以被告調動原告之工作地點雖跨越縣市進行調動，
    使其前往工作地點之路程相距甚遠，但其範圍仍在被告公司
    之同一營業區域內，當仍屬於企業經營之必要範圍（但倘若
    係將勞工調任非當天可以往返住處之工作地點，或調往所需
    交通時間過長之地點，例如自高雄調至台北，其距離顯然過
    遠，縱使給予交通費用補貼，亦難認為屬於經營之必要），
    被告亦給予相當之交通費用補助，則被告抗辯稱其所為上述
    調動係符合勞工行政主管機關函釋所揭之調動原則一節，尚
    非無可採，則原告主張被告之調動乃屬違法一節，即無可取
    ；而上述被告所為調動既屬適法行為，即無再論及該調動是
    否已經原告同意問題，併此敘明。
四、原告又主張其於95年12月11日以書面通知被告終止雙方間之
    勞動契約，並請求被告應給付其資遣費及特休假未休工資部
    分，亦為被告所否認；經查，原告係主張依勞動基準法第14
    條第1 項第6 款規定之雇主違反勞動契約或勞工法令，致有
    損害勞工權益之虞之情形，不經預告終止雙方間之勞動契約
    ，惟如前述，被告對於原告所為之調動雖較諸一般情況頻繁
    ，惟尚符合主管機關函釋之原則，仍屬於適法之調動行為，
    自無勞動基準法第14條第1 項第6 款規定之情形存在，原告
    以被告有勞動基準法第14條第1 項第6 款規定之事由，而於
    95年12月11日以書面對被告為終止雙方間之勞動契約之意思
    表示，此有原告提出之95年12月11日函影本在卷可參（見本
    院調解卷第18至20頁），則於該函到達被告時，即發生終止
    雙方間勞動契約之效力，而原告雖未提出該函係何時到達被
    告之郵件送達收件回執，而無從認定該函何時送達於被告，
    惟被告則於95年12月29日以內湖江南郵局第3988號存證信函
    內敘及收到前揭原告於95年12月11日所寄發之函件，則原告
    上開函件確已寄達被告之事實即堪予認定，然以原告所主張
    不經預告而終止雙方間勞動契約之既不存在，則其所為終止
    勞動契約之效力即應屬於勞動基準法第15條第2 項規定之情
    形，勞工得隨時不具理由終止勞動契約，故而，本件原告對
    被告以書面所為終止勞動契約之意思表示於到達被告後發生
    終止雙方間勞動契約之效力，但因其主張依勞動基準法第14
    條第1 項第6 款規定之事由終止勞動契約並不成立，則原告
    所寄發之上開函件僅發生自動辭職而亦使雙方間之勞動契約
    發生終止之效力，但依同法第18條第1 款規定，原告自不得
    向雇主請求加發預告期間工資及資遣費，從而，原告請求被
    告應給付其資遣費一節，即難認為正當，而無理由；至於被
    告於原告主動為終止雙方間勞動契約之後另以前揭內湖江南
    郵局95年12月29日第3988號存證信函終止雙方間勞動契約部
    分，因雙方間之勞動契約於當時業已消滅，即無另論其所為
    終止之意思表示效力如何之必要，附此敘明。
五、本件原告另主張其於94年度尚有特別休假未休，因請求被告
    應給付該部分之工資一節，亦為被告所否認，惟按「查『勞
    工之特別休假應在勞動契約有效期間為之，惟勞動契約之終
    止，如係可歸責於雇主之原因時，雇主應發給未休完特別休
    假日數之工資。』前經本會七十九年十二月二十七日台七十
    九勞動二字第二一七七六號函釋在案。故當勞動契約終止時
    ，勞工尚未休完之特別休假如係勞工應休能休而不休者，則
    非屬可歸責於雇主之原因，雇主可不發給未休完特別休假日
    數之工資。」，此有行政院勞工委員會82年8 月27日台82勞
    動二字第44064 號函釋可資參考，而原告就此並未舉證其該
    年度未休假之原因係因可歸責於被告之原因所致，則其主張
    被告應給付其此部分之金額亦非有理由。
六、綜上所述，原告請求被告應給付其561,150 元及自96年1 月
    12日起至清償日止按年息百分之五計算之利息，為無理由，
    應予駁回。原告假執行之聲請，因訴之駁回而失所附麗，應
    併予駁回。
參、本件事證已臻明確，兩造其餘主張及攻擊防禦方法與證據，
    經本院斟酌後，與本件判決結果已不生影響，故不一一論列
    ，附此敘明。
肆、結論：原告之訴為無理由，依民事訴訟法第78條判決如主文
    。
中    華    民    國    97    年    3     月    18    日
            民事第一庭  法  官  許  瑞  東
以上正本證明與原本無異
如對本判決上訴，須於判決送達後20日內向本院提出上訴狀
中    華    民    國    97    年    3     月    18    日
                        書記官  賴  玉  芬


司法院資訊處製作；財團法人民間司法改革基金會備份。
